【裁判字號】    92,交易,61
【裁判日期】    920703
【裁判案由】    過失傷害
【裁判全文】
臺灣臺中地方法院刑事判決                        九九十二年度交易字第六一號
    公  訴  人  臺灣臺中地方法院檢察署檢察官
    被      告  甲○○
    選任辯護人  巫哲銘律師
    被      告  乙○○
右列被告因公共危險等案件，經檢察官提起公訴 (九十一年度偵字第一一八八七、一
四三二八號)本院判決如左：
    主  文
乙○○服用酒類，不能安全駕駛動力交通工具而駕駛，處拘役伍拾日。如易科罰金，
以參佰元折算壹日。
甲○○因過失傷害人，處有期徒刑肆月，如易科罰金，以參佰元折算壹日。
    事  實
一、乙○○於民國九十一年三月十七日二十二時許，與朋友在臺中市成功國小附近某
    ＫＴＶ店內一同飲用高樑酒，因酒醉而在該店內包廂中休息，翌日凌晨三時許，
    因朋友要離開而將之叫醒，乙○○明知自己已因服用酒類，達於不能安全駕駛動
    力交通工具之程度，竟仍駕駛車牌號碼ＪＤＲ─三二八號重型機車離開，沿臺中
    市○○○路由北往南方向行駛，欲返回臺中縣大里市家中，於同日凌晨三時四十
    分許，行經臺中市○○○路與東英二街之閃光黃燈路口時，本應注意車輛行駛時
    ，駕駛人應注意車前狀況，並隨時採取必要之安全措施及行駛至交岔路口，其行
    進應遵守交通號誌之指示行車，而依當時情形，又無不能注意之情事，竟疏於注
    意，於通過上開交岔路口時，貿然加速行駛，未留意閃光黃燈號誌之警示表示注
    意路況，須看清左右是否有來車，應減速為隨時停車之準備，適同一時、地，有
    以駕駛為業務之甲○○駕駛車牌號碼ＩＤ─五二八號營業大貨車欲送貨至南投，
    沿臺中市○○○街由西往東方向駛至上開閃光紅燈路口時，原亦應注意車輛行駛
    時，駕駛人應注意車前狀況，隨時採取必要之安全措施及汽車行駛至交岔路口，
    應遵守交通號誌之指示行車，而依當時情形，又無不能注意之情事，竟亦疏於注
    意，於通過上開交岔路口時，未留意車前狀況及閃光紅燈號誌之警示表示須注意
    路況，應先停車讓閃光黃燈道路之車輛通過後，方可通行，即貿然通過該路口，
    由於雙方有上述之疏失，致於該路口中央見到對於之車時，皆已避煞不及，遂於
    交岔路口，由乙○○之機車前輪，撞及之甲○○大貨車右後輪及車斗，致乙○○
    人車倒地，並因而受有兩側額部複雜性凹陷性骨折併顱內出血、頭部外傷併顏面
    骨折及顏面多處撕裂傷等傷害。嗣乙○○經送醫治療並對其抽血測試酒精濃度，
    高達二六三ＭＧ／ＤＬ，換算呼氣酒精濃度測試值為一點二三ＭＧ／Ｌ，一併為
    警查獲。
二、傷害部分案經乙○○告訴、公共危險部分由臺中市警察局第三分局報告檢察官偵
    查起訴。
    理  由
一、被告乙○○公共危險罪部分：訊據被告乙○○對於右揭酒醉後駕車之犯罪事實，
    業已於偵審中坦承不諱，其因酒後操控機車能力減弱，不能安全駕駛動力交通工
    具致發生車禍一節，亦經同案被告甲○○於偵查中供陳明確，且有臺中澄清醫院
    對被告乙○○所作之血液中酒精濃度檢驗生化報告一紙、現場照片四幀及臺中市
    道路交通事故調查報告表一紙等在卷可證。按刑法第一百八十五條之三，條文中
    所稱「不能安全駕駛動力交通工具」係屬不確定之法律概念，除衡之行為人駕車
    時飲用酒類之程度及血液中酒精含量之多寡外，並應參以行為人當時之精神狀態
    、駕馭車輛之情形及對於交通號誌或指揮之遵守能力，以資相佐，斷非徒以飲酒
    數量作為取決是否成罪之唯一標準。惟駕駛人於呼氣中酒精濃度達每公升零點五
    五毫克以上者，依据科學數据統計結果，其肇事率為常人之十倍，固呼氣中酒精
    濃度達每公升零點五五毫克以上者，得認為不能安全駕駛，已無疑議，法務部八
    十八年五月十八日法八八檢字第００一六六九號函即同此意旨。被告駕車前即已
    飲用酒類，於駕駛車輛肇事後，經警測定其吐氣中所含酒精成分已達每公升一點
    二三毫克，揆之前揭說明，其駕駛車輛之注意能力已因飲酒而較平日為低，並與
    他車發生碰撞，顯已不能安全駕駛動力交通工具事証明確，被告犯行堪以認定。
二、被告甲○○業務過失傷害罪部分：訊據被告甲○○固不否認有於右開時、地發生
    車禍肇事致告訴人乙○○受傷之事實，辯稱：伊無過失，是告訴人飲酒駕車才造
    成車禍的，當時之伊車道係閃紅燈，伊有停車再通過，車速只有二、三十公里，
    伊車頭到交岔路口中央時，才發現告訴人騎機車衝過來，因發現告訴人未煞車，
    伊才加速要將車子駛離，結果告訴人還是撞上伊車子，本件車禍係告訴人乙○○
    酒後駕車所致云云。惟查，被告甲○○之右揭犯罪事實，業據告訴人乙○○指述
    綦詳，且參以被告甲○○前揭所辯之情，若非其於通過該路口時未注意車前狀況
    ，亦未注意閃光紅燈之警告，未能作好先停車看清左右無來車後方通過之動作，
    豈會不見告訴人駕駛機車前來，且被告甲○○於路口發現告訴人駕車前來時，應
    即立為煞避，豈可待見告訴人一直未有煞車動作，方欲加速通過，是被告前揭所
    辯，顯係卸責之詞，不足採信。此外，復有道路交通事故調查報告表一紙、現場
    照片四幀及醫院診斷證明書一紙等附卷可稽。按車輛行駛時，駕駛人應注意車前
    狀況，隨時採取必要之安全措施及汽車行駛至交岔路口，駕駛人應遵守交通號誌
    之指示行車，道路交通安全規則第九十條、第九十四條第三項、第一百零二條第
    一項第一款各定有明文。被告甲○○駕車自應注意上述道路交通安全規定，且依
    當時情狀，又無不能注意之情形，竟疏不注意為之，以致肇事，致告訴人受傷，
    被告甲○○應有過失。雖本件告訴人乙○○酒精濃度過量駕駛重機車行經閃光黃
    燈號誌路口，未減速慢行同為肇事原因，仍不能因告訴人之過失，而解免被告之
    罪責。況本件經送台灣省台中市區車輛行車事故鑑定委員會鑑定結果，亦持相同
    看法，有鑑定意見書函在卷可稽，益證被告之行為有過失，是被告所辯伊無過失
    云云，自無可採。再被告之過失行為與告訴人乙○○受傷間具有相當因果關係，
    被告之犯行洵堪認定。
三、核被告乙○○所為係犯刑法第一百八十五條之三公共危險罪。被告甲○○為營業
    大貨車司機，係以駕駛為其業務，已据其供明在卷，是核其所為，係犯刑法第二
    百八十四條第二項前段之業務過失傷害罪。爰審酌被告乙○○酒後駕車，對道路
    交通安全之危害甚鉅，惟於審理中坦承犯行其本身亦受有傷害，受此教訓當知所
    警惕之情狀。被告甲○○過失程度非重，本件車禍告訴人與有過失及告訴人所受
    傷害非輕等情狀，分別量處如主文所示之刑及分別諭知易科罰金之折算標準，以
    示懲儆。
據上論斷，應依刑事訴訟法第二百九十九條第一項前段，刑法第一百八十五條之三、
、第二百八十四條第二項前段、第四十一條第一項前段、罰金罰鍰提高標準條例第一
條前段、第二條，判決如主文。
中      華      民      國    九十二    年      七      月      三      日
                                   臺灣臺中地方法院交通法庭
                                          法  官 許金樹
右正本證明與原本無異。
如不服本判決，應於判決送達後十日內，向本院提出上訴狀。
                                          書記官
中      華      民      國    九十二    年      七      月      三      日
附錄論罪科刑法條：
刑法第一百八十五條之三：服用毒品、麻醉藥品、酒類或其他相類之物，不能安全駕
駛動力交通工具而駕駛者，處一年以下有期徒刑、拘役或三萬元以下罰金。
刑法第二百八十四條第一項：因過失傷害人者，處六月以下有期徒刑、拘役或五百元
以下罰金。致重傷者，處一年以下有期徒刑、拘役或五百元以下罰金。
第二項：從事業務之人，因業務上之過失傷害人者，處一年以下有期徒刑、拘役或一
千元以下罰金。致重傷者，處三年以下有期徒刑、拘役或二千元以下罰金。


司法院資訊處製作；財團法人民間司法改革基金會備份。
